臺灣雲林地方法院民事裁定
110年度司輔宣字第1號
聲  請  人  張韶文  


關  係  人  張建益  
上聲請人聲請選任特別代理人事件，本院裁定如下： 
    主  文
選任張建益（男、民國00年00月00日生、身分證統一編號：Z000
000000號）為受輔助宣告之人張許明珠（女、民國00年0 月00日
生、身分證統一編號：Z000000000號）依如附件所示方式辦理被
繼承人張國雄遺產繼承及分割事宜事件之特別代理人。
聲請程序費用新臺幣壹仟元由聲請人負擔。
    理  由
一、本件聲請意旨略以：聲請人張韶文係受輔助宣告之人張許明
    珠之長子，張許明珠於民國109 年11月27日經本院以109 年
    度監宣字第344 號裁定宣告為受輔助宣告之人，並選定聲請
    人為輔助人。茲因張許明珠之夫即被繼承人張國雄於109 年
    8 月20日死亡，聲請人與張許明珠同為張國雄之繼承人，現
    因張國雄遺產有辦理繼承及分割事宜之必要，而聲請人與張
    許明珠同為被繼承人張國雄之法定繼承人，聲請人與張許明
    珠於辦理遺產繼承分割事宜時有利害衝突之虞，實有為受輔
    助宣告之人張許明珠選任特別代理人之必要，爰依法聲請選
    任關係人張建益即被繼承人張國雄之同宗遠親為張許明珠特
    別代理人等語。　　 
二、按受輔助宣告之人為遺產分割、遺贈、拋棄繼承權或其他相
    關權利之行為時，應經輔助人同意，民法第15條之2 第1 項
    第6 款定有明文。又監護人之行為與受監護人之利益相反或
    依法不得代理時，法院得因監護人、受監護人、主管機關、
    社會福利機構或其他利害關係人之聲請或依職權，為受監護
    人選任特別代理人；上開規定於輔助人及有關輔助之職務，
    準用之，同法第1098條第2 項、第1113條之1 第2 項亦有明
    文。故遺產分割事件中，倘受輔助宣告之人之輔助人為繼承
    人，而受輔助宣告之人亦同為繼承人，依民法第106 條禁止
    自己代理之規定，受輔助宣告人之輔助人辦理遺產分割事宜
    ，乃依法不得代理受輔助宣告之人，應依民法第1113條之1 
    第2 項準用民法第1098條第2 項規定，為受輔助宣告之人選
    定其特別代理人。 
三、經查：
　㈠聲請人上開主張，業據提出特別代理人同意書、除戶謄本、
    戶籍謄本、房屋納稅義務人名義變更申請書、遺產分割協議
    書、雲林縣稅務局房屋稅籍證明書、繼承系統表、財政部中
    居國稅局遺產稅免稅證明書、土地登記第一類謄本等件為證
    ，並據本院依職權調取本院109 年度監宣字第344 號卷宗核
    閱無訛，且被繼承人無其他繼承人，有雲林縣斗六戶政事務
    所110 年12月3 日雲斗戶字第1100004685號函所附戶籍謄本
    在卷可憑，又被繼承人張國雄之繼承人亦皆未列其為被繼承
    人向法院聲請拋棄繼承或陳報遺產清冊，亦有本院索引卡查
    詢在卷可稽，堪認聲請人所主張為真實。準此，聲請人既為
    受輔助宣告之人張許明珠之輔助人，與張許明珠同為被繼承
    人張國雄之繼承人，於辦理被繼承人之遺產繼承登記或分割
    事件，聲請人乃依法不得代理，其提出本件聲請，洵屬有據
    。
　㈡本院審酌：關係人張建益係被繼承人張國雄之同宗遠親，其
    等間具有一定之親誼關係，且就本件辦理張國雄之遺產繼承
    及分割事件中無法律上利害關係，亦無不適或不宜擔任特別
    代理人之消極原因，並到庭陳述同意擔任受輔助宣告之人之
    特別代理人等語，此有本院111 年2 月23日非訟事件調查筆
    錄在卷可憑，堪信由關係人張建益擔任受輔助宣告人張許明
    珠之特別代理人，對其權益應可善盡保護之責任，是聲請人
    聲請選任張建益為受輔助宣告之人張許明珠於辦理被繼承人
    張國雄之遺產繼承及分割事宜之特別代理人，本院認尚屬適
    當，應予准許。
四、末按監護人應以善良管理人之注意，執行監護職務；監護人
    於執行監護職務時，因故意或過失，致生損害於受監護人者
　　，應負賠償之責，民法第1100條、第1109條第1 項分別定有
    明文；上開規定，依民法第1113條之1 第2 項復為成年人之
    輔助宣告所準用。基此，聲請人及關係人張建益於辦理被繼
    承人張國雄遺產分割事宜時，自應遵循上開規定辦理，以維
    受受輔助宣告人張許明珠之權益，特予敘明。
五、爰裁定如主文。
六、如對本裁定抗告須於裁定送達後10日內向本院提出抗告狀，
    並繳納抗告費新臺幣1,000 元。
中　　華　　民　　國　　111 　年　　3 　　月　　1 　　日
                    家事法庭  司法事務官  陳崇漢
以上正本係照原本作成。
如對本裁定抗告，須於裁定送達後10日之不變期間內，向本院提
出抗告狀，並繳納抗告費新臺幣1,000元。
中　　華　　民　　國　　111 　年　　3 　　月　　1 　　日
                              書  記  官  鄭景徽